【裁判字號】    99,抗,438
【裁判日期】    990630
【裁判案由】    確定訴訟費用額
【裁判全文】
臺灣高等法院民事裁定                   99年度抗字第438號
抗  告  人  乙○○○○○
            丙○○
上列抗告人因與相對人甲○○間請求返還無權占有土地事件，相
對人聲請確定訴訟費用額，抗告人對於中華民國99年2月8日台灣
士林地方法院98年度聲字第1360號裁定提起抗告，本院裁定如下
：
    主  文
原裁定關於命抗告人應賠償相對人之訴訟費用額超過新台幣柒萬
參仟壹佰壹拾伍元，及自該裁定送達抗告人之翌日起至清償日止
，按週年利率百分之五計算利息部分廢棄。
上開廢棄部分，相對人於原法院之聲請駁回。
其餘抗告駁回。
聲請及抗告費用由相對人負擔十分之一，餘由抗告人負擔。
    理  由
一、相對人於原法院聲請及原裁定意旨略以：兩造間請求返還無
    權占有土地事件（下稱系爭訴訟事件），業經最高法院95年
    度台上字第726號民事裁定駁回抗告人之上訴確定，相對人
    計支付訴訟費用新台幣（下同）8萬0,557元（見原法院卷第
    14頁），爰聲請確定訴訟費用額。經原法院調卷審查，確定
    抗告人應賠償相對人之訴訟費用額為7萬6,791元，及自原裁
    定送達抗告人之翌日起，至清償日止，按週年利率百分之5
    計算之利息。
二、抗告意旨略以：相對人起訴請求之系爭土地，既不適格亦不
    適法，豈能縱容相對人於取得本件裁判費後，逃之夭夭云云
    。
三、按法院未於訴訟費用之裁判確定其費用者，第一審受訴法院
    於該裁判有執行力後，應依聲請以裁定確定之，又該確定之
    訴訟費用額，應於裁定送達之翌日起，加給法定利率計算之
    利息，民事訴訟法第91條第1項及第3項分別定有明文。
四、經查：
    (一)本件相對人係於民國（下同）92年1月24日向台灣士林地
      方法院（下稱士林地院）提起本件訴訟（見系爭訴訟事件
      原審卷第6頁），而於92年2月7日民事訴訟法第77條之13
      至第77條之27增訂公布、同年9月1日起施行前，關於訴訟
      費用之徵收及計算，係依民事訴訟費用法之規定，此觀民
      事訴訟費用法第1條規定即明。依該法第5條第2項規定，
      以一訴附帶主張利息或其他孳息、損害賠償、違約金或費
      用者，不併算其價額；第26條規定，郵電費，依實支數計
      算（最高法院98年度台抗字第485號裁定意旨參照）。又
      土地所有權人，依民法第767條所有物返還請求權請求土
      地占有人拆除房屋返還土地，其訴訟標的之價額，應以該
      土地起訴時之交易價額為準，其並依同法第179條附帶請
      求給付相當於租金之不當得利部分，不併算其價額（最高
      法院96年7月17日96年度第四次民事庭會議決議、97年度
      台抗字第792號民事裁定、97年度台上字第782號民事判決
      意旨參照）。
    (二)本件相對人之請求及歷審判決如下（見原法院卷第4頁至
      第10頁）：
      1.相對人主張抗告人無權占有其所有之土地，向士林地院
        提起訴訟，原請求如下：(1)抗告人應將坐落台北市○○
        區○○段2小段421地號土地上（下稱系爭土地），如起
        訴狀附圖所示A部分之地上物全部拆除，並將土地面積
        共計58平方公尺返還相對人；(2)抗告人並應連帶給付相
        對人111萬5,920元，及自起訴狀繕本送達之翌日起至清
        償日止，按年息5％計算之利息；(3)暨自起訴狀繕本送
        達翌日起至返還前開土地之日止，按月給付1萬8,599
        元（見系爭訴訟事件原審卷第6頁）。嗣相對人減縮訴
        之聲明為：(1)抗告人應將系爭土地，如複丈成果圖所示
        A、B部分之地上物全部拆除，並將土地面積共計55.24
        平方公尺返還相對人；(2)抗告人應連帶給付相對人106
        萬2,815元，及自起訴狀繕本送達之翌日起至清償日止
        ，按年息5％計算之利息；(3)暨自起訴狀繕本送達翌日
        起至返還前開土地之日止，按月給付1萬7,713元（見系
        爭訴訟事件原審卷第200頁）。嗣經士林地院92年度重
        訴字第134號就上開(1)之部分判決相對人全部勝訴；就
        上開(2)之部分，判決抗告人應連帶給付相對人24萬1,40
        8元本息（即相對人請求中有82萬1,407元部分敗訴，計
        算式為：106萬2,815元－24萬1,408元＝82萬1,407元）
        ；就(3)之部分，判決抗告人自92年7月30日起至返還系
        爭土地之日止，按月給付8,857元，並判決訴訟費用由
        抗告人負擔10分之9，餘由相對人負擔（即負擔10分之1
        ）。
      2.嗣抗告人對其敗訴部分，聲明不服，提起上訴；而相對
        人就其敗訴部分中之27萬9,818元部分，亦提起附帶上
        訴（即相對人有54萬1,589元因未上訴而確定，計算式
        為：82萬1,407元－27萬9,818元＝54萬1,589元），經
        本院92年度重上字第493號判決駁回抗告人之上訴，並
        將原審判決不利於相對人部分（含命相對人負擔該部分
        訴訟費用之裁判）廢棄，判決抗告人應再給付相對人27
        萬9,818元（即相對人附帶上訴部分全部勝訴），且判
        決第一審命相對人負擔之訴訟費用除確定部分外，及第
        二審訴訟費用，均由抗告人負擔。
      3.嗣後抗告人聲明不服，提起上訴，經最高法院95年度台
        上字第726號裁定第三審訴訟費用由抗告人負擔，並已
        確定在案。
    (三)有關兩造於系爭訴訟事件進行時繳納訴訟費用之情形，詳
      如附表所示，茲就系爭訴訟事件之判決情形，計算兩造應
      負擔之訴訟費用額如下：
      1.系爭土地於相對人起訴時之公告現值為每平方公尺11萬
        9,100元，有系爭土地登記謄本1份附卷可稽（見系爭訴
        訟事件原審卷第10頁），故相對人主張本件訴訟標的之
        價額為690萬7,8 00元（計算式為：58平方公尺×11萬
        9,100元/平方公尺＝690萬7,800元），系爭訴訟事件原
        審並依此核定第一審裁判費為7萬5,987元（見系爭訴訟
        事件原審卷第12頁），相對人並繳納上開數額之裁判費
        。惟因相對人嗣後減縮訴之聲明，請求抗告人返還之土
        地面積減縮為55.24平方公尺（見系爭訴訟事件原審卷
        第200頁），依民事訴訟法第83條第1項前段規定，減縮
        部分之裁判費應由相對人負擔，故系爭訴訟事件之第一
        審裁判費，應以系爭土地面積55.24平方公尺核算，則
        其訴訟標的之價額為657萬9,084元（計算式為：55.24
        平方公尺×11萬9,100元/平方公尺＝657萬9,084元），
        應徵收第一審裁判費為7萬2,372元。另因相對人於原法
        院已具狀捨棄系爭訴訟事件第一審土地複丈費用之聲請
        （見原法院卷第15頁），從而，系爭訴訟事件於第一審
        之訴訟費用合計為7萬3,775元（計算式為：第一審裁判
        費7萬2,372元＋送達郵資653元＋民事旅費750元＝7萬
        3,775元，項目詳見附表）。
      2.又系爭訴訟事件之第一審判決情形，以及抗告人聲明不
        服，提起上訴後，相對人亦提起附帶上訴，惟相對人有
        54萬1,589元（計算式為：82萬1,407元－27萬9,818元
        ＝54萬1,589元）因未提起上訴或附帶上訴而確定乙節
        ，已如前述；另依系爭訴訟事件本院92年度重上字第
        493號判決，係駁回抗告人之上訴，並將原審判決不利
        於相對人部分廢棄，判決抗告人應再給付相對人27萬9,
        818元（即相對人附帶上訴部分全部勝訴），且判決第
        一審命相對人負擔之訴訟費用除確定部分外，及第二
        審訴訟費用，均由抗告人負擔（見原法院卷第6頁）。
        茲就士林地院及本院判決，分述兩造間應負擔之訴訟費
        用如下：
        (1)因系爭訴訟事件第一審中，相對人敗訴確定之部分僅
          為54萬1,589元，除此之外，第一審判決中不利於相
          對人部分（含命相對人負擔該部分訴訟費用之裁判）
          ，均經本院92年度重上字第493號判決廢棄；另因相
          對人於系爭訴訟事件第一審請求抗告人返還之土地價
          額應為657萬9,084元，請求抗告人給付之金錢數額為
          106萬2,815元，亦如前述，故二者合計為764萬1,899
          元（計算式為：657萬9,084元＋106萬2,815元＝764
          萬1,899元；因相對人敗訴確定部分屬不併算其價額
          之附帶請求部分，為求公平，故此部分係以相對人於
          第一審請求總金額之計算，與訴訟標的價額之核定有
          別）。故相對人上開敗訴金額僅占相對人第一審請求
          金額百分之7〈計算式為：54萬1,589元（敗訴確定部
          分）／764萬1,899元（相對人請求總金額）＝0.07〉
          。故相對人就上開敗訴確定部分應負擔之第一審訴訟
          費用為5,164元（計算式為7萬3,775元×7%＝5,164元
          ，元以下4拾5入）。從而，系爭訴訟事件於第一審之
          訴訟費用合計為7萬3,775元，經扣除相對人應負擔之
          5,164元後，餘額6萬8,611元（計算為7萬3,775元－
          5,164元＝6萬8,611元）。因上開金額應由抗告人負
          擔，惟由相對人先為預納，故抗告人應賠償相對人上
          開金額。
        (2)又系爭訴訟事件第二審部分，抗告人之上訴業經駁回
          ，此部分之訴訟費用自應由抗告人負擔；至相對人提
          起附帶上訴部分，獲得勝訴判決，故此部分之訴訟費
          用應由抗告人負擔，而此部分之金額共計為4,504元
          （計算式為：4,470元＋34元＝4,504元，項目詳見附
          表），因亦由相對人先為預納，故抗告人亦應賠償相
          對人上開金額。
      3.至抗告人雖對本院92年度重上字第493號判決聲明不服
        ，提起上訴，惟經最高法院駁回其上訴確定，故此部分
        訴訟費用亦應由抗告人負擔。
      4.據此，抗告人應賠償相對人之訴訟費用額合計為共7萬
        3,115元（計算式為：6萬8,611元＋4,504元＝7萬3,115
        元）。
    (四)綜上所述，抗告人應賠償相對人之訴訟費用額為7萬3,115
      元，原法院誤算為7萬6,791元，自有未洽。抗告意旨雖未
      指摘及此，惟原裁定此部分既有不當，即應由本院予以廢
      棄。是原裁定關於命抗告人應賠償相對人之訴訟費用額超
      過7萬3,115元，及自該裁定送達抗告人之翌日起至清償日
      止，按週年利率百分之5計算利息部分，應予廢棄。至其
      餘部分之抗告為無理由，應予駁回。另抗告人其餘抗告理
      由，因與確定訴訟費用額無關，茲不贅述，附此敘明。
五、據上論結，本件抗告為一部有理由，一部無理由，爰裁定如
    主文。
中    華    民    國    99    年    6     月    30    日
                    民事第十六庭
                        審判長法  官  王聖惠
                              法  官  呂淑玲
                              法  官  邱瑞祥
正本係照原本作成。
本裁定除以適用法規顯有錯誤為理由外，不得再抗告。如提起再
抗告，應於收受後10日內委任律師為代理人向本院提出再抗告狀
，並繳納再抗告費新台幣1千元。
中    華    民    國    99    年    7     月    1     日
                              書記官  明祖星
附表：
┌──┬────┬──────┬────────────┐
│審級│項  目  │金額（新台幣│備   註                 │
│    │        │）          │                        │
│    │        │            │                        │
├──┼────┼──────┼────────────┤
│    │裁判費  │ 72,372元   │相對人起訴時雖預納75,987│
│    │        │            │元（見系爭訴訟事件原審卷│
│    │        │            │第5頁），惟因相對人有減 │
│    │        │            │縮訴之聲明，故裁判費應僅│
│    │        │            │有72,372元。            │
│    ├────┼──────┼────────────┤
│第  │送達郵資│653元（計算 │由相對人預納（見系爭訴訟│
│    │        │式為：34元  │事件原審卷第2頁）。     │
│一  │        │+112元+136元│                        │
│審  │        │+68元+102元 │                        │
│    │        │+39元+162元 │                        │
│    │        │=653元）    │                        │
│    │        │            │                        │
│    ├────┼──────┼────────────┤
│    │民事旅費│ 750元      │由相對人預納（見系爭訴訟│
│    │        │            │事件原審卷第4頁）。     │
│    │        │            │                        │
├──┼────┼──────┼────────────┤
│    │上訴裁判│ 36,695元   │由抗告人劉紳全預納（見系│
│    │費      │            │爭訴訟事件本院卷1第29頁 │
│    │        │            │）。                    │
│    │        │            │                        │
│第  ├────┼──────┼────────────┤
│二  │附帶上訴│ 4,470元    │由相對人預納（見系爭訴訟│
│審  │裁判費  │            │事件本院卷1第35頁）。   │
│    │        │            │                        │
│    ├────┼──────┼────────────┤
│    │附帶上訴│34元（計算式│由相對人預納（見系爭訴訟│
│    │送達郵資│為：197元   │事件本院卷1第1頁、第3頁 │
│    │        │-163元=34元 │、第25頁）。            │
│    │        │）          │                        │
├──┼────┼──────┼────────────┤
│第  │上訴裁判│ 36,695元   │由抗告人劉紳全預納（見系│
│三  │費      │            │爭訴訟事件最高法院卷第22│
│審  │        │            │頁）。                  │
│    │        │            │                        │
├──┴────┴──────┴────────────┤

司法院資訊處製作；財團法人民間司法改革基金會備份。
